【裁判字號】    97,訴,890
【裁判日期】    971204
【裁判案由】    毒品危害防制條例
【裁判全文】
臺灣桃園地方法院刑事判決               97年度訴字第890號
公  訴  人  臺灣桃園地方法院檢察署檢察官
被      告  甲○○
指定辯護人  本院公設辯護人乙○○
上列被告因違反毒品危害防制條例案件，經檢察官提起公訴（97
年度偵字第16629 號），本院判決如下：
    主  文
甲○○販賣第一級毒品，累犯，處有期徒刑拾陸年，扣案之第一
級毒品海洛因壹包（毛重零點肆陸公克，驗餘毛重零點肆肆貳公
克）沒收銷燬之；用於包裝前述毒品之包裝袋壹個及販賣第一級
毒品所得新臺幣壹仟元，均沒收；未扣案搭配門號000000
0000號使用之行動電話壹支（不含SIM 卡）沒收，如全部或
一部不能沒收時，追徵其價額。
    事  實
一、甲○○前因違反毒品危害防制條例等案件，經本院以95年度
    壢簡字第378 號判決判處應執行有期徒刑4 月確定，並於民
    國96年2月2日縮刑期滿執行完畢，詎仍不知悔改，明知海洛
    因係毒品危害防制條例第2 條第2 項第1 款所定之第一級毒
    品，不得非法持有、販賣，竟基於販賣第一級毒品海洛因之
    犯意，於97年7 月22日下午5 時許，丙○○以其持用之0000
    000000號行動電話，撥打甲○○使用之0000000000號行動電
    話，向甲○○聯絡欲購買新臺幣（下同）1,000 元之海洛因
    ，經甲○○允諾後，2 人即相約在桃園縣中壢市○○路與延
    平路附近之中壢監理站前交易，俟丙○○依約抵達後，甲○
    ○即將海洛因1 包（毛重0.46公克，驗餘毛重0.442 公克）
    交付予丙○○，並向丙○○收取現金1,000 元，嗣為警當場
    查獲，並在丙○○身上扣得交易之海洛因1 包，及在甲○○
    身上扣得販賣海洛因所得之現金1,000 元。
二、案經桃園縣政府警察局楊梅分局報告臺灣桃園地方法院檢察
    署檢察官偵查起訴。
    理  由
一、證據能力部分：
（一）按被告以外之人於審判外之陳述，雖不符前4 條之規定，
      而經當事人於審判程序同意作為證據，法院審酌該言詞陳
      述或書面陳述作成時之情況，認為適當者，亦得為證據；
      當事人、代理人或辯護人於法院調查證據時，知有第159
      條第1 項不得為證據之情形，而未於言詞辯論終結前聲明
      異議者，視為有前項之同意，刑事訴訟法第159 條之5 就
      此定有明文。而本案所引用之供述證據，經本院依法踐行
      調查證據程序，公訴人及被告、指定辯護人均不爭執各該
      供述證據之證據能力，且迄本院言詞辯論終結前未就供述
      證據之證據能力聲明異議，又查無依法應排除其證據能力
      之情形，是後述所引用供述證據之證據能力均無疑義，依
      法自有證據能力，均得作為本案證據，先予敘明。
（二）卷附之檢察事務官勘驗被告及證人丙○○警詢光碟譯文、
      被告持用之0000000000號行動電話通聯紀錄、扣案毒品及
      照片3 張，與本案事實具有自然關聯性，復屬書證、物證
      性質，且查無事證足認有違背法定程式或經偽造、變造所
      取得之情事，況公訴人及被告、指定辯護人對此部分之證
      據能力亦不爭執，是堪認有證據能力。
（三）卷附之臺灣檢驗科技股份有限公司濫用藥物檢驗報告，係
      該公司依檢察機關概括授權執行鑑定職務所出具之書面鑑
      定報告，依刑事訴訟法第208 條第1 項規定無須準用鑑定
      人具結之規定，且屬同法第159 條第1 項之法律另有規定
      之傳聞例外，自得作為證據。
二、訊據被告甲○○固坦承於上揭時、地與丙○○一同為警查獲
    ，並於丙○○身上扣得海洛因1 包、於其身上扣得現金1,00
    0 元之事實，惟矢口否認有何販賣第一級毒品之犯行，辯稱
    ：案發當天是丙○○打電話給伊要一起合資購買毒品，伊便
    與丙○○相約在中壢監理站碰面向丙○○拿錢，但到了監理
    站時，丙○○就說身上沒錢，隨即將身上的1 包海洛因毒品
    拿給伊，並說要賣伊1,000 元，但伊覺得那包海洛因不足1,
    000 元，就不同意，正要掉頭離開時，就被警察查獲，伊當
    天身上就有帶1,404 元，查獲之1,000 元並非丙○○交給伊
    的，伊也沒有販賣毒品予丙○○云云。惟查：
（一）上揭事實，業據證人丙○○於警詢時證述：警察於伊身上
      查獲的海洛因是伊向被告購買的，價格為1,000 元，而在
      被告身上查獲的1,000 元確係伊交給被告購買海洛因的錢
      等語（97年度偵字第16629 號卷第23至28頁），核與證人
      即查獲員警李鴻鈺於本院審理時證述：伊當時有線報中壢
      市○○路中壢監理站附近有交易毒品，伊便到該地埋伏，
      就親眼看到被告將海洛因交給丙○○，丙○○將錢交被告
      等語相符（本院卷第60至63頁），且被告所使用之000000
      0000號行動電話，於97年7 月22日，確有與證人丙○○持
      用之0000000000號行動電話聯絡，此有0000000000號行動
      電話雙向通聯紀錄1 份附卷可稽（見前偵卷第78至112 頁
      ），又被告與證人丙○○係於97年7 月22日下午5 時許，
      在中壢監理站附近交易時當場為警查獲，並於證人丙○○
      身上扣得海洛因1 包及於被告身上扣得現金1,000 元，而
      該扣案海洛因1 包經送臺灣檢驗科技股份有限公司鑑定結
      果，確含第一級毒品海洛因成分，亦有該公司出具之濫用
      藥物檢驗報告1 份及扣案海洛因照片3張 在卷可佐（同前
      偵卷第40至41頁、本院卷），本院審酌前開各情，是認證
      人丙○○於警詢時就其於97年7 月22日係向被告購買第一
      級毒品海洛因所為陳述，與卷內事證相符，可以採信。
（二）證人丙○○雖於檢察官訊問、本院審理時翻異前詞證稱：
      警詢時伊有跟警察說伊是與被告一起合資購買海洛因，但
      是警察筆錄上沒有這樣寫，還將錄音機關掉云云，惟證人
      即製作丙○○警詢筆錄之員警李鴻鈺於本院審理時證述：
      伊查獲丙○○時，丙○○並沒有說到是合買的事，是伊將
      丙○○帶回警局還沒有對丙○○製作警詢筆錄前，丙○○
      曾說是與被告合資購買海洛因，但後來在製作警詢筆錄時
      ，丙○○就坦承是向被告購買，伊都是按照丙○○自由意
      思下的回答製作警詢筆錄等語（本院卷第60至63頁），復
      經本院檢視檢察事務官製作之證人丙○○警詢光碟譯文（
      同前偵卷第73至77頁），均與證人丙○○上揭警詢筆錄內
      容一致，且無提及合資購買之情事，足見證人丙○○在製
      作警詢筆錄時，始終未提及與被告合資購買海洛因毒品之
      事實，是其嗣後於檢察官訊問及本院審理時翻異之詞，顯
      係事後為迴護被告所設，無足憑採。又證人丙○○既於為
      警查獲製作警詢筆錄前既曾向員警提及係合資購買，且其
      於本院審理時亦證述：伊知道「向被告購買」與「跟被告
      合買」是不一樣的等語（本院97年11月19日審判筆錄第10
      頁），足認證人丙○○於警詢時自無誤認「購買」及「合
      資購買」意思之可能，另審酌證人丙○○於警詢時之供述
      ，係於距案發時刻較近之所為，其於案發後密接時間接受
      詢問時，較無暇斟酌利害關係而為不實陳述，亦無餘裕相
      互勾串而為迴護之詞，又無證據證明其之供述係出於強暴
      、脅迫、利誘或其他非法方式所為，足認證人丙○○於警
      詢時之供述具有較可信之特別情況，益徵證人丙○○係向
      被告購買第一級毒品海洛因無訛。
（三）又按近年來政府為杜絕毒品之氾濫，對於查緝施用及販賣
      毒品之工作，無不嚴加執行，販賣毒品罪又係重罪，設若
      無利可圖，衡情一般持有毒品之人當無輕易將所持有之海
      洛因轉售他人而甘冒於再次向他人購買時，而有被查獲移
      送法辦之危險之理。而被告與證人丙○○間並無特殊重要
      情誼或至親關係，被告竟費心自甘承受重典，涉險販賣第
      一級毒品，當有牟利之圖。是被告販賣海洛因有營利之意
      圖，亦可認定。
（四）另被告甲○○雖以前詞置辯，惟其辯解已與前揭認定之事
      實有悖，且被告於警詢時係供述：伊當時並非販賣第一級
      毒品海洛因給丙○○，是丙○○告訴伊要與伊一人出資50
      0 元合資購買毒品，由伊去購買，而97年7 月22日為警查
      獲時，伊是將丙○○所購買之第一級毒品海洛因部分交給
      丙○○，並非販賣，而在伊身上查獲之1,000 元是丙○○
      給伊合資購買毒品的錢，伊並有找500 元給丙○○云云（
      97年度偵字第16629 號卷第8 至11頁）；復於97年7 月23
      日檢察官訊問時另供述：警察查獲之海洛因1 包算是伊與
      丙○○一人出資1,000 元合資購買的，伊在查獲前交給丙
      ○○，而在伊身上查獲之1,000 元是丙○○還給伊的云云
      （97年度偵字第16629 號卷第46至47頁）；而於97年8 月
      5 日檢察官訊問及本院羈押訊問、準備程序及審理時則又
      改稱：於查獲當天，丙○○先打電話向伊表示一人出資50
      0 元合資購買海洛因，後又打電話來說一人出資1,000 元
      ，因伊當天身上有1,404 元就答應了，所以丙○○就與伊
      約在監理站看毒品，順便將錢拿給丙○○，但丙○○拿給
      伊看的海洛因，伊認為量不夠，就不要而轉頭離開，就被
      警察查獲云云（97年度偵字第16629 號卷第60至61頁），
      細繹被告上揭前後之供述，就其與丙○○出資之金額、由
      何人購買毒品、查獲之海洛因1 包究係被告交予丙○○或
      係丙○○欲交予被告、查獲之1000元究係丙○○交予被告
      或係被告本身所攜帶等重要情事，均有不一致、矛盾之情
      事，益徵被告上開辯解，顯係事後卸責之詞，委無足取。
（五）綜上所述，本件事證明確，被告上揭販賣第一級毒品之犯
      行，堪以認定，應予依法論科。
三、論罪科刑部分：
（一）查海洛因係毒品危害防制條例第2 條第2 項第1 款所規定
      之第一級毒品，核被告販賣海洛因予證人丙○○之行為，
      係犯毒品危害防制條例第4 條第1 項之販賣第一級毒品罪
      。
（二）被告販賣前持有第一級毒品海洛因之低度行為，應為販賣
      之高度行為所吸收，不另論罪。
（三）被告前因違反毒品危害防制條例等案件，經本院以95年度
      壢簡字第378 號判決判處應執行有期徒刑4 月確定，並於
      96年2 月2 日縮刑期滿執行完畢，此有臺灣高等法院被告
      全國前案紀錄表1 份存卷可按，其受有期徒刑之執行完畢
      後5 年以內故意再犯本件有期徒刑以上之罪，係屬累犯，
      應依法就死刑、無期徒刑以外之法定刑部分加重其刑。
（四）又按販賣第一級毒品罪之法定刑為「死刑或無期徒刑；處
      無期徒刑者，得併科新臺幣1 千萬元以下罰金」，然同為
      販賣第一級毒品之人，其原因、動機不一，犯罪情節未必
      盡同，或有大盤毒梟者，亦有中、小盤之分，甚或僅止於
      吸毒者友儕間為求互通有無之有償轉讓者亦有之，其販賣
      行為所造成危害社會之程度自屬有異，法律科處此類犯罪
      ，所設之法定最低本刑卻同為「無期徒刑，得併科新臺幣
      1 千萬元以下罰金」，不可謂不重。於此情形，倘依其情
      狀處以相當之有期徒刑，即足以懲儆，並可達防衛社會之
      目的者，自非不可依客觀之犯行與主觀之惡性二者加以考
      量其情狀，是否有可憫恕之處，適用刑法第59條之規定酌
      量減輕其刑，期使個案裁判之量刑，能斟酌至當，符合比
      例原則。查本件被告販賣海洛因給證人丙○○僅1 次，販
      賣金額僅為1000元，其數量、所得非鉅，與大量出售第一
      級毒品以賺取巨額利潤者，顯屬有別，以被告情節論，惡
      性尚非重大不赦，若以毒品危害防制條例第4 條第1 項所
      規定之法定本刑而科處販賣既遂部分最輕本刑無期徒刑，
      實屬情輕法重，在客觀上尚足以引起一般之同情，尚有堪
      資憫恕之處，本院認依其情狀處以相當之有期徒刑，即足
      以懲儆，並可達防衛社會之目的，爰適用刑法第59條之規
      定，酌量減輕其刑。
（五）本院審酌被告視政府反毒政策及宣導如無物，意圖營利而
      販賣第一級毒品海洛因給他人施用，影響所及，非僅他人
      之生命、身體將可能受其侵害，社會、國家之法益亦不能
      免，為害之鉅，當非個人一己之生命、身體法益所可比擬
      ，自應嚴厲規範，嗣被告於本院審理時均仍飾詞圖卸其責
      ，所為本應受有相當程度之刑事非難，惟另考量被告經查
      獲之販賣次數及金額均屬有限，且販賣之對象亦僅證人丙
      ○○1 人等一切情狀，酌情量處如主文所示之刑，以資懲
      儆。公訴人固就被告具體求處無期徒刑，惟本院審酌被告
      本件犯罪情節、次數、犯後態度及前揭各情，認公訴人上
      開求刑似嫌過重，而應以主文所示之刑為妥適，附此敘明
      。
四、沒收部分：
（一）扣案之第一級毒品海洛因1 包（毛重0.46公克，因鑑驗使
      用0.018 公克），係屬第一級毒品，應依毒品危害防制條
      例第18條第1 項沒收銷燬之。
（二）盛裝上揭毒品之包裝袋，具有防止毒品裸露、逸出及潮濕
      之功用，並便於攜帶，為被告所有供本案犯罪所用之物，
      併依毒品危害防制條例第19條第1項規定宣告沒收。
（三）扣案之現金1,000 元，係被告販賣毒品所得之財物，應依
      毒品危害防制條例第19條第1 項之規定宣告沒收。
（四）搭配門號0000000000號使用之行動電話1 支，係供被告犯
      本件販賣第一級毒品罪所用之物，雖未扣案，但無證據證
      明已經滅失，仍應依毒品危害防制條例第19條第1 項之規
      定宣告沒收之，如全部或一部不能沒收時，追徵其價額。
（五）另門號0000000000號之SIM 卡1 張，雖係被告販賣毒品所
      用之物，惟該門號之登記申用人並非被告，有申登人查詢
      資料在卷可稽（97年度偵字第16629 號卷第78頁），且尚
      無證據證明係被告所有，爰不為沒收之宣告。
據上論斷，應依刑事訴訟法第299 條第1 項前段，毒品危害防制
條例第4 條第1 項、第18條第1 項前段、第19條第1 項，刑法第
11條、第47條第1項、第59條，判決如主文。
本案經檢察官顏世翠到庭執行職務。
中    華    民    國    97    年    12    月     4    日
                  刑事第十二庭  審判長法  官  魏  于  傑
                                      法  官  李  文  娟
                                      法  官  羅  國  鴻
以上正本證明與原本無異。
如不服本判決，應於判決送達後10日內向本院提出上訴狀（應附
繕本），其未敘述上訴理由者，應於上訴期間屆滿後20日內補提
理由書狀於本院，上訴於臺灣高等法院。
                                      書記官  戴  育  萍
中    華    民    國    97    年    12    月    15    日
【論罪科刑法條】
毒品危害防制條例第4條
製造、運輸、販賣第一級毒品者，處死刑或無期徒刑；處無期徒
刑者，得併科新臺幣1 千萬元以下罰金。
製造、運輸、販賣第二級毒品者，處無期徒刑或7 年以上有期徒
刑，得併科新臺幣7 百萬元以下罰金。
製造、運輸、販賣第三級毒品者，處5 年以上有期徒刑，得併科
新臺幣5 百萬元以下罰金。
製造、運輸、販賣第四級毒品者，處3 年以上10年以下有期徒刑
，得併科新臺幣3 百萬元以下罰金。
製造、運輸、販賣專供製造或施用毒品之器具者，處1 年以上7
年以下有期徒刑，得併科新臺幣1 百萬元以下罰金。
前五項之未遂犯罰之。


司法院資訊處製作；財團法人民間司法改革基金會備份。
